臺灣高等法院刑事判決
108年度上訴字第2781號
上  訴  人  
即  被  告  蘇涎凱




選任辯護人  劉興懋律師(法扶律師)                        上列上訴人即被告因違反毒品危害防制條例案件，不服臺灣新北地方法院中華民國108年7月4日第一審判決（107年度訴字第855號，起訴案號：臺灣新北地方檢察署107年度偵字第3261、12065號），提起上訴，本院判決如下：
    主    文
上訴駁回。
    犯 罪 事 實
一、蘇涎凱明知甲基安非他命及大麻，均係毒品危害防制條例所
    列管之第二級毒品，不得非法持有及販賣，竟基於販賣第二
    級毒品以營利之犯意，分別：
(一)於民國107年1月8日21時27分前之某不詳時間，以其持用如
    附表編號1所示之行動電話，於社交軟體Grindr刊登標題為
    「ICE飯Eg水0膠g點液Rush」之販售毒品訊息。為警於執行
    網路巡邏勤務時發現該訊息，即於107年1月8日21時27分許
    ，使用通訊軟體LINE與蘇涎凱聯繫，約定以新臺幣（下同）
    1萬3,000元購買甲基安非他命5公克、大麻1公克，並相約面
    交。嗣於翌（9）日17時30分許，蘇涎凱依約前往新北市○○
    區○○街00巷00號前，並將附表編號2、3所示之甲基安非他命
    及大麻各1包，交予佯為買家之警員收取，經警員表明身分
    後，予以逮捕而未遂，並扣得附表編號1至4所示之物。復於
    同日21時37分許，在其前居處扣得附表編號5至12所示之物
    。
(二)於107年3月9日前某不詳時間，以其持用如附表編號13所示
    之行動電話，於社交軟體Tumblr刊登販售毒品之訊息。為警
    於執行網路巡邏勤務發現該訊息，即自107年3月20日22時50
    分許，使用通訊軟體LINE與蘇涎凱聯繫，約定以3萬5,000元
    購買甲基安非他命1兩，並相約面交。嗣於同年月22日15時
    許，蘇涎凱依約前往新北市○○區○○路0段00號前，並將附表
    編號14所示之甲基安非他命1包，交予佯為買家之警員收取
    ，經警員表明身分後，予以逮捕而未遂，並扣得附表編號13
    至15所示之物。
二、案經新北市政府警察局（下略）新莊分局、金山分局移送臺
    灣新北地方檢察署檢察官偵查起訴。
    理    由
壹、證據能力之說明：
　　本判決所引用之供述、非供述證據，檢察官、被告蘇涎凱及
    其辯護人，均同意有證據能力（本院卷第170-174頁），且
    經本院於審理期日提示予當事人而為合法調查（本院卷第20
    1-206頁），本院審酌上開證據資料製作及取得之情況，並
    無違背法定程序或其他不得作為證據之情形，以之作為證據
    應屬適當，認均有證據能力。
貳、認定犯罪事實所憑之證據及理由：
一、上開犯罪事實，迭據被告於偵查、原審及本院準備程序、審
    理時（第3261號偵卷第81、82頁；第12065號偵卷第38頁；
    第855號訴卷第188、317頁；本院卷第169、210頁），坦承
    不諱，並有新莊分局搜索扣押筆錄暨扣押物品目錄表、職務
    報告、法務部調查局濫用藥物實驗室107年3月19日調科壹字
    第10723006380號鑑定書、臺北榮民總醫院107年2月22日北
    榮毒鑑字第C0000000號毒品成分鑑定書㈠㈡㈢㈣、內政部警政署
    刑事警察局107年3月19日刑鑑字第1070007476號鑑定書各1
    份、通訊軟體對話內容翻拍畫面22張及現場暨扣案物照片44
    張（以上為犯罪事實欄一㈠部分之證據資料，第3261號偵卷
    第21-23、25-27、36、45-55、56-78、94、97-101頁）；金
    山分局扣押筆錄暨扣押物品目錄表、臺北榮民總醫院107年6
    月1日北榮毒鑑字第C0000000號、第C0000000-Q號毒品成分
    鑑定書各1份、通訊軟體對話內容翻拍暨扣案物照片21張（
    以上為犯罪事實一㈡部分之證據資料，第12065號偵卷第11-1
    3、26-27、31-35、50-51頁）附卷可稽，復有如附表所載之
    扣押物品可資佐證，足認被告上開任意性自白，與事實相符
    ，可以採信。又被告自承：107年1月9日該次交易如果成功
    ，獲利約7,800元；107年3月22日該次交易，甲基安非他命
    購入成本為2萬5,000元（即價差1萬元）等語（第3261號偵
    卷第15頁；第12065號偵卷第38頁），顯已有欲賺取價差，
    從中牟取利潤之營利意圖甚明。
二、綜上，本案事證明確，被告犯行均堪認定，俱應依法論科。
叁、論罪科刑：
一、核被告所為，均係犯毒品危害防制條例第4條第2項、第6項
    之販賣第二級毒品未遂罪（2罪）。被告因販賣而持有第二
    級毒品之低度行為，均為販賣之高度行為吸收，不另論罪；
    其已著手販賣第二級毒品行為而未遂，爰均依刑法第25條第
    2項規定，按既遂犯之刑，減輕之；其所犯2罪，犯意各別，
    行為互殊，應分論併罰。
二、按犯毒品危害防制條例第4條至第8條之罪於偵查及審判中均
    自白者，減輕其刑，毒品危害防制條例第17條第2項定有明
    文。查被告就本案二次販賣第二級毒品犯行，於偵查及第一
    、二審審判中皆自白不諱，均應依上開規定遞減輕其刑。
三、辯護人以被告為警查獲後，均供出其毒品來源，雖檢察官以
    證據不足而處分不起訴，致無法依毒品危害防制條例第17條
    第1項規定減免其刑，仍可據以考量被告犯後態度，依刑法
    第59條規定酌減其刑（本院卷第200-201頁）。惟查，被告
    犯後態度，為刑法第57條各款所定之量刑因子，並非刑法第
    59條酌減其刑規定，所應審酌之事由。且被告本身有施用毒
    品之惡習，依其智識程度當知販賣第二級毒品之嚴重性，竟
    仍執意為之，所為對國民身心健康及社會秩序，均有一定程
    度之危害，此一犯罪情節非輕；又被告於105年間因販賣第
    二級毒品未遂，甫於106年11月29日經臺灣新北地方法院以1
    06年度訴字第364號判處有期徒刑1年10月，有其前案紀錄表
    在卷可查，足見本案2次販賣毒品犯行，均非初犯，實難認
    有何客觀上足以引起一般人同情之情形，且本院依上開規定
    減輕其刑後，更無情輕法重、顯可憫恕之特別情狀，難認應
    適用刑法第59條規定酌減其刑。
肆、駁回上訴及量刑理由：
一、被告上訴指摘原判決量刑過重，並請求依刑法第59條規定酌
    減其刑（轉讓禁藥部分，已撤回上訴）。經查：
(一)按刑法第59條規定之酌量減輕其刑，必其犯罪另有特殊之原
    因、環境或背景，在客觀上足以引起一般之同情，且於法律
    上別無其他應減輕或得減輕之事由，認予以宣告法定最低度
    刑猶嫌過重者，始有其適用。被告前已因販賣第二級毒品未
    遂為警查獲，復不知悔改、記取教訓，為賺取價差，一再重
    蹈覆轍，且本案販賣之毒品數量非低（甲基安非他命5公克
    、大麻1公克；甲基安非他命1兩），難認其係一時失慮而犯
    刑典，實無情輕法重、顯可憫恕之特別情狀，已如前述。
(二)又量刑判斷當否之準據，應就判決之整體觀察為綜合考量，
    為求個案裁判之妥當性，法律賦予法院裁量之權，量刑輕重
    ，係屬事實審法院得依職權自由裁量之事項，苟其量刑已以
    行為人之責任為基礎，並斟酌刑法第57條各款所列情狀而未
    逾越法定刑度，如無偏執一端，致明顯失出失入情形，並具
    妥當性及合目的性，符合罪刑相當原則，即不得遽指為違法
    。原判決經審理結果，認為被告犯販賣第二級毒品未遂罪（
    2罪）之事證明確，並依刑法第25條第2項、毒品危害防制條
    例第17條第2項規定，依序減輕其刑；再以行為人之責任為
    基礎，審酌被告明知甲基安非他命及大麻均為管制毒品，長
    期施用極易成癮，足以戕害人之身體健康，竟為貪圖不法利
    益，漠視法令而欲販賣予他人，危害社會秩序甚鉅；兼衡被
    告持有之毒品數量甚多，然幸未及流入社會即為警查獲，暨
    其犯罪動機、目的、手段、智識程度、生活狀況，及犯罪後
    坦承犯行之態度等一切情狀，分別量處有期徒刑1年9月、2
    年2月，並定應執行刑有期徒刑3年6月。經核原判決上開認
    事用法，並無不合，量刑及定刑時均已考量前揭情狀，難認
    有上訴意旨所指量刑過重之情。
(三)被告上訴指摘原判決量刑過重、未依刑法第59條規定酌減其
    刑，均無可採，其上訴無理由，應予駁回。
伍、沒收部分：
一、犯罪事實一㈠部分：
(一)附表編號2、3、5、6所示之毒品（均含無法完全析離之包裝
    袋），係被告本次所欲販賣之毒品，均應依毒品危害防制條
    例第18條第1項前段規定沒收銷燬。
(二)附表編號1、12所示之物，均供被告本次犯行所用（第3261
    號偵卷第11、12頁反），不問屬於犯罪行為人與否，均應依
    毒品危害防制條例第19條第1項規定沒收。
(三)附表編號7、10所示之第二級毒品，為被告另犯持有第二級
    毒品等罪（新北地方法院107年度易字第739號）所持有之毒
    品；附表編號8所示之橘色錠57顆、編號9所示之淡橘色錠10
    顆，經鑑定僅分別含第三、四級毒品成分，且純質淨重均未
    達20公克以上，是被告單純持有編號8、9所示第三、四級毒
    品，並非毒品危害防制條例所規定應予處罰之犯罪行為；附
    表編號4所示之物，未檢出列管之毒品成分；附表編號11所
    示之物，係供被告施用毒品所用。是上開扣案物均與本案犯
    罪事實無關，自無從宣告沒收。
二、犯罪事實一㈡部分：
(一)附表編號14所示之毒品（含無法完全析離之包裝袋），係被
    告本次所欲販賣之毒品，應依毒品危害防制條例第18條第1
    項前段規定，宣告沒收銷燬。
(二)附表編號13所示之物，係供被告本次犯行所用（第12065號
    偵卷第9頁），不問屬於犯罪行為人與否，應依毒品危害防
    制條例第19條第1項規定沒收。
(三)附表編號15所示之物，無證據證明與本次犯行有關，自不得
    宣告沒收。　　
據上論斷，應依刑事訴訟法第368條（依刑事判決精簡原則，僅
記載程序法），判決如主文。
本案經檢察官蔡景聖提起公訴，檢察官鄭堤升到庭執行職務。
中　　華　　民　　國　　109 　年　　4 　　月　　7 　　日
                  刑事第十三庭  審判長法  官  王國棟
                                      法  官  許永煌
                                      法  官  曹馨方
以上正本證明與原本無異。
如不服本判決，應於收受送達後20日內向本院提出上訴書狀，其
未敘述上訴之理由者並得於提起上訴後20日內向本院補提理由書
（均須按他造當事人之人數附繕本）「切勿逕送上級法院」。
                                      書記官  游秀珠
中　　華　　民　　國　　109 　年　　4 　　月　　7 　　日
附錄：本案論罪科刑法條全文　　　　　　　　　　　　　　　
毒品危害防制條例第4條
製造、運輸、販賣第一級毒品者，處死刑或無期徒刑；處無期徒
刑者，得併科新臺幣2千萬元以下罰金。
製造、運輸、販賣第二級毒品者，處無期徒刑或7年以上有期徒
刑，得併科新臺幣1千萬元以下罰金。
製造、運輸、販賣第三級毒品者，處7年以上有期徒刑，得併科
新臺幣7百萬元以下罰金。
製造、運輸、販賣第四級毒品者，處5年以上12年以下有期徒刑
，得併科新臺幣3百萬元以下罰金。
製造、運輸、販賣專供製造或施用毒品之器具者，處1年以上7年
以下有期徒刑，得併科新臺幣1百萬元以下罰金。
前五項之未遂犯罰之。

附表：
編號 扣押物名稱 1 SAMSUNG玫瑰金色行動電話1支（含門號0000000000號SIM卡1張） 2 甲基安非他命1包（驗前淨重4.9871公克，取樣0.002公克，驗餘淨重4.9851公克） 3 大麻1包（驗前淨重0.9291公克，取樣0.0512公克，驗餘淨重0.8779公克） 4 無色透明液體1瓶（檢出未列管之「迦瑪丁內酯」成分） 5 甲基安非他命1包（驗前淨重12.8858公克，取樣0.0024公克，驗餘淨重12.8834公克） 6 大麻4包（驗前淨重共19.25公克，取樣0.02公克，驗餘淨重共19.23公克） 7 耐吉商標圖樣之藍綠色錠5顆（檢出第二級毒品甲基安非他命、MDMA成分，鑑驗後剩餘4顆，驗餘淨重共1.1596公克） 8 汽車瑪莎拉蒂標誌圖案之橘色錠57顆（檢出第三級毒品3,4-亞甲基雙氧-N-乙基卡西酮等成分，鑑驗後剩餘56顆，驗餘淨重共11.7131公克） 9 淡橘色錠10顆（檢出第四級毒品硝西泮成分，鑑驗後剩餘9顆，驗餘淨重共1.7736公克） 10 透明液體3瓶（檢出微量《純度未達1％，無法計算純質淨重》第二級毒品伽瑪羥基丁酸成分），驗餘淨重共1991.46公克） 11 吸食器1組 12 磅秤1臺 13 SAMSUNG銀色行動電話1支（含SIM卡1張） 14 甲基安非他命1包（驗前淨重34.0526公克，取樣0.0328公克，驗餘淨重34.0198公克，純質淨重31.703公克） 15 包裝紙1張